【裁判字號】    97,上訴,3342
【裁判日期】    970814
【裁判案由】    毒品危害防制條例
【裁判全文】
臺灣高等法院刑事判決                97年度上訴字第3342號
上  訴  人
即  被  告  甲○○
                      3樓
上列上訴人因毒品危害防制條例案件，不服臺灣基隆地方法院
97年度訴字第517號，中華民國97年5月26日第一審判決（起訴案
號：臺灣基隆地方法院檢察署97年度毒偵字第228號），提起上
訴，嗣因被告就被訴事實為有罪之陳述，本院告知被告簡式審判
程序之旨，並聽取當事人之意見後，合議庭裁定改依簡式審判程
序進行，本院判決如下：
    主  文
原判決撤銷。
甲○○施用第一級毒品，累犯，處有期徒刑柒月。扣案第一級毒
品海洛因壹包（驗餘含袋重零點貳伍玖公克）沒收銷燬。
    事  實
一、甲○○前因施用毒品案件，經原審法院以92年度毒聲字第
    835 號裁定送觀察、勒戒後，因認無繼續施用毒品，由臺灣
    基隆地方法院檢察署於民國93年1月9日以92年度毒偵字第
    820號為不起訴處分確定，並於93年1月12日出勒戒所。又因
    竊盜案件，經原審法院以94年度易字第165號判處有期徒刑8
    月；另因持有第二級毒品及施用第一級毒品案件，經原審法
    院以94年度訴字第391號判處有期徒刑3月、8月；又因動產
    擔保交易法案件，經原審法院以94年度基簡字第508號判處
    有期徒刑5月確定，且上開4罪經本院於94年10月13日以94年
    度聲字第902號定其應執行刑為1年10月；又因故買贓物罪，
    經本院於95年8月22日以95年度上易字第668號判決處有期徒
    刑1年，並應於刑之執行前，令入勞動場所強制工作3年確定
    ，並經本院以96年度聲減字第774號裁定減刑為有期徒刑6月
    確定；又所犯動產擔保交易法第38條之罪於96年7月11日業
    經刪除，依法應免除其刑之執行，上開竊盜罪、持有第二級
    毒品罪及施用第一級毒品罪，經原審法院於96年7月26日以
    96年度聲減字第646號裁定減刑為有期徒刑4月、1月又15日
    、4月，並與上開故買贓物罪定應執行有期徒刑1年3月又15
    日確定，上開案件自94年7月7日入監執行，嗣於95年12月21
    日因執行保安處分入臺灣泰源技能訓練所執行，於96年7月
    30日因贓物罪裁定減刑為有期徒刑6月而免予繼續執行出所
    ，徒刑部分因中華民國九十六年罪犯減刑條例之施行而已執
    行完畢。
二、詎其仍無法戒除毒癮，於上開觀察勒戒執行完畢釋放後5年
    內，復基於施用第一級毒品海洛因之犯意，於97年1 月26日
    晚間11時40分許，在基隆市○○路其友人住處內，以將第一
    級毒品海洛因置入注射針筒內注射之方式，施用第一級毒品
    海洛因1次。嗣為警於97年1月26日晚間11時50分許，在基隆
    市○○路基隆火車站附近，形跡可疑，趨前盤查，而在警方
    未發覺之前，主動供出其施用毒品，並交出其所有供其施用
    第一級毒品海洛因所用之第一級毒品海洛因1包（含袋重0.
    2610公克，淨重0.0610公克，取樣0.002公克，餘重0.059公
    克），自首接受裁判，且經警採集其尿液送驗結果，亦確切
    呈嗎啡陽性反應。
三、案經基隆市警察局第一分局報請臺灣基隆地方法院檢察署檢
    察官偵查起訴。
    理  由
壹、程序部分：
    按除被告所犯為死刑、無期徒刑、最輕本刑為三年以上有期
    徒刑之罪或高等法院管轄第一審案件者外，於第一次審判期
    日前之準備程序進行中，被告先就被訴事實為有罪之陳述時
    ，審判長得告知被告簡式審判程序之旨，並聽取當事人、代
    理人、辯護人及輔佐人之意見後，裁定進行簡式審判程序，
    刑事訴訟法第273 條之1 第1 項定有明文。經核本件被告所
    犯係死刑、無期徒刑、最輕本刑為三年以上有期徒刑以外之
    罪，其於準備程序中就被訴事實為有罪之陳述，經法官告知
    簡式審判程序之旨，並聽取公訴人、被告之意見後，本院爰
    依首揭規定，合議裁定進行簡式審判程序，合先敘明。
貳、認定犯罪事實所憑之依據及理由：
一、上揭施用第一級毒品之事實，業據被告於原審及本院審理時
    坦承不諱，並以：我有吃、但我是主動自首的；我還沒有驗
    尿之前，就主動說出我有吃藥，並將藥拿出來交給警察等語
    置辯。（見原審卷第74至75頁、本院卷第45頁背面、第46頁
    ），且被告於97年1月26日為警採取其親自排放之尿液送請
    臺灣尖端先進生技醫藥股份有限公司經以氣相層析質譜儀法
    確認檢驗結果，呈嗎啡陽性反應，此有該公司97年2月1日出
    具之「濫用藥物檢驗報告」，而以該公司所用之氣相層析質
    譜儀分析法之精確度而論，應可剔除「偽陽性反應」之可能
    （行政院國軍退除役官兵輔導委員會臺北榮民總醫院83年3
    月1日北總內字第01855號、同年4月7日北總內字第030 59號
    函參照）足稽，該檢驗結果自可憑信。另扣案被告自承其所
    有疑似海洛因之白粉1包（含袋重0.2610公克，淨重0.0610
    公克，取樣0.002公克，餘重0.059公克），經送請交通部民
    用航空局航空醫務中心檢驗結果，確含第一級毒品海洛因成
    分，此亦有該局97年3月12日航藥鑑字第0971407號毒品鑑定
    書在卷可參，堪認被告上開自白與事實相符，應係真實。
、論罪科刑
一、按海洛因係毒品危害防制條例第2條第2項第1款所定之第一
    級毒品；又犯毒品危害防制條例第10條施用毒品之罪者，檢
    察官應聲請法院裁定，令被告入勒戒處所觀察、勒戒，經觀
    察、勒戒後，無繼續施用毒品之傾向者，應即釋放，並由檢
    察官為不起訴處分，有繼續施用毒品之傾向者，則由檢察官
    先聲請法院裁定令入戒治處所施以強制戒治，俟強制戒治期
    滿，再行釋放，並由檢察官為不起訴處分；而依前開規定觀
    察勒戒或強制戒治執行完畢釋放後，5年內再犯施用毒品之
    罪者，檢察官應依法追訴，同條例第20條第1項、第2項、第
    23條第2項亦分別定有明文。經查，本件被告有事實欄所載
    曾因施用毒品案件，經觀察、勒戒執行完畢5年內再施用第
    一級毒品海洛因，應依上揭規定追訴處罰。
二、核被告所為，係犯同條例第10條第1項之施用第一級毒品罪
    。其因施用而持有第一級毒品之低度行為，均為施用之高度
    行為所吸收，不另論罪。被告曾有事實欄所載犯罪之科刑及
    刑之執行完畢情形，有本院被告前案紀錄表在卷可稽，其受
    有期徒刑執行完畢後5年內，再犯有期徒刑以上之本罪，為
    累犯，應依刑法第47條第1項之規定，加重其刑。再者，被
    告係自首犯罪（理由詳如後述），乃爰依刑法第62條前段規
    定，減輕其刑，並依序先加後減之。
三、原審對於被告予以論罪科刑，固非無見。但查：按對於未發
    覺之罪自首而受裁判者，得減輕其刑，刑法第62條前段定有
    明文。所謂發覺，係指有偵查犯罪職權之公務員已知悉犯罪
    事實與犯罪之人而言，而所謂知悉，固不以確知其為犯罪之
    人為必要，但必其犯罪事實，確實存在，且為該管公務員所
    確知，始屬相當（最高法院75年度台上字第1634號判例意旨
    參照）。換言之，刑法第62條所謂發覺，固非以有偵查犯罪
    權之機關或人員確知其人犯罪無誤為必要，而於對其發生嫌
    疑時，即得謂為已發覺；但此項對犯人之嫌疑，仍須有確切
    之根據得為合理之可疑者，始足當之，若單純主觀上之懷疑
    ，要不得謂已發生嫌疑（最高法院72年度台上字第641號判
    例意旨參照）。經查本件被告於97年1月26日晚間11時40分
    許，在基隆市○○路其友人住處內，以將第一級毒品海洛因
    置入注射針筒內注射之方式，施用第一級毒品海洛因1次。
    嗣為警於97年1月26日晚間11時50分許，在基隆市○○路基
    隆火車站附近，形跡可疑，而遭警盤查，其見狀於警方得知
    其持有毒品前，自行主動供出其施用毒品，並交付其所有供
    其施用第一級毒品海洛因所用之第一級毒品海洛因1包（含
    袋重0.2610公克，淨重0.0610公克，取樣0.002公克，餘重
    0.059公克），予警方查辦等情，有基隆市警察局第一分局
    刑事案件報告書犯罪事實欄一、（一）項所載，即該分局97
    年1月27日基警一分偵字第0970160248號報告書在卷足憑（
    偵查第1頁）。基此，被告雖因形跡可疑而遭警攔下盤查，
    但於警方知悉其有持有毒品或施用毒品犯罪事實前，主動供
    出其施用毒品並交出其持有之毒品自行供明犯罪，核與自首
    之要件相符，自得邀享自首減刑之寬典。惟查原審疏未詳查
    審慎認定，且亦未依據自首之規定減輕其刑，或對不予減輕
    其刑之緣由，詳加說明所憑之依據，不無可議，應有違誤。
    綜上，被告上訴意旨指摘及此，為有理由，本院自應將原審
    判決予以撤銷改判。本院審酌被告前因施用毒品經觀察勒戒
    、判刑及刑之執行後，猶不知戒惕，復再施用第一級，無視
    於毒品對於自身健康之戕害及國家對於杜絕毒品犯罪之禁令
    ，顯無戒斷之決心，又素行不佳，曾有多次屢經刑事裁判及
    執行仍不知戒除毒癮，惟犯罪後自首並坦承犯行，態度尚佳
    ，且所犯之施用毒品犯行乃戕害自己身心健康，並未危及他
    人等一切情狀，量處如主文第2項所示之刑。末查，扣案之
    第一級毒品海洛因1包（驗餘含袋重0.2 59公克），核屬毒
    品危害防制條例所明定列管之第一級毒品海洛因，因包裝與
    其上極微量之毒品已合而為一，無從析離，應整體視為第一
    級毒品海洛因，併依毒品危害防制條例第18條第1項前段之
    規定，宣告沒收銷燬之。（又上開海洛因於鑑定機關鑑定時
    ，無論以何種方式刮取分離毒品秤重，其包裝袋均仍會有極
    微量海洛因殘留，業經法務部調查局於93年3月19日即以調
    科壹字第09300113060號函覆臺灣高雄地方法院），至另取
    樣化驗之海洛因（0.002公克）業已驗畢用罄不復存在，自
    無從諭知沒收銷燬。
據上論斷，應依刑事訴訟法第369條第1項前段、第364條、第299
條第1項前段，毒品危害防制條例第10條第1項、第18條第1項前
段，刑法第11條、第47條第1項，第62條前段，判決如主文。
本案經檢察官張金塗到庭執行職務。
中    華    民    國    97    年    8     月    14    日
            刑事第十五庭  審判長法  官  吳  昭  瑩
                                法  官  蘇  隆  惠
                                法  官  李  正  紀
以上正本證明與原本無異。
如不服本判決，應於收受送達後十日內向本院提出上訴書狀，其
未敘述上訴之理由者並得於提起上訴後十日內向本院補提理由書
（均須按他造當事人之人數附繕本）。
                                書記官  游  桂  
中    華    民    國    97    年    8     月    14    日
附錄：本案論罪科刑法條全文
毒品危害防制條例第10條
施用第一級毒品者，處6月以上5年以下有期徒刑。
施用第二級毒品者，處3年以下有期徒刑


司法院資訊處製作；財團法人民間司法改革基金會備份。
